【裁判字號】    92,易,800
【裁判日期】    921231
【裁判案由】    竊盜
【裁判全文】
臺灣臺中地方法院刑事判決                          九十二年度易字第八○○號
    公  訴  人  臺灣臺中地方法院檢察署檢察官
    被      告  丙○○
右列被告因竊盜案件，經檢察官提起公訴（九十二年度偵字第四○○五號），本院判
決如左：
    主  文
丙○○竊盜，累犯，處有期徒刑伍月，如易科罰金，以佰元折算壹日。扣案之鑰匙
壹支，沒收。
    事  實
一、丙○○長期患有精神分裂症狀，領有中度精神病之中華民國身心障礙手冊，有幻
    覺、妄想干擾等病症，現實感、判斷能力與行為能力均受影響，社會功能已較為
    退化，而達精神耗弱之程度。其前因竊盜案件，經本院以八十八年度易字第二四
    ○六號判決判處有期徒刑八月確定，又因違反毒品危害防制條例案件，經本院以
    八十八年度訴字第二○三一號判決判處應執行有期徒刑一年，上開二案又經本院
    以八十九年度聲字第三七六三號裁定應執行有期徒刑一年八月，於民國九十年七
    月十九日假釋付保護管束，於九十年十月九日假釋期滿執行完畢。詎猶不知悔改
    ，意圖為自己不法之所有，於九十二年二月六日上午八時許，在臺中縣豐原市○
    村里○○路一七六號前，以自備之鑰匙一支，竊取車牌號碼為ＫＡＩ─八三九號
    三葉牌重型機車乙輛（係江素貞所有而交由其妹甲○○使用），得手後供己騎用
    。嗣於九十二年二月十二日中午十二時許，為警在臺中市○○路與自由路口，發
    現上開機車已報失竊，然丙○○卻頭戴安全帽，手扶該機車，正準備騎駛該機車
    離去，遂加以盤查而查獲，並在丙○○手中查扣其所有可啟動該機車之前開鑰匙
    乙支。
二、案經臺中市警察局第三分局報請臺灣臺中地方法院檢察署檢察官偵查起訴。
    理  由
一、按被告以外之人於審判外之言詞或書面陳述，除法律有規者外，不得作為證據；
    又被告以外之人於審判外之陳述，雖不符前四條之規定，而經當事人於審判程序
    同意作為證據，法院審酌該言詞陳述或書面陳述作成時之情況，認為適當者，亦
    得為證據，刑事訴訟法第一百五十九條第一項及第一百五十九條之五第一項分別
    定有明文。查被告丙○○於本院審理時同意將被害人甲○○之警詢筆錄做為證據
    （參見本院刑事卷宗九十二年十二月十八日審判筆錄第四頁），且本院審酌該警
    詢筆錄作成時之情況，亦認為適當，則依刑事訴訟法第一百五十九條之五第一項
    之規定，為傳聞法則之例外，有證據能力，本院自得引為判決參考之依據，合先
    敘明。
二、訊據被告固有於右揭時、地為警查獲等情不諱，惟矢口否認有有何竊盜犯行，辯
    稱：伊沒有偷前開機車云云。然查：
  (一)被告於警詢及偵查中均辯稱：伊當天係騎伊所有之車牌號碼ＴＢＯ－五七二號輕
    型機車前往臺中市○○路與復興路口之跳蚤市場云云，然於本院調查時改稱：伊
    在前一、二天就騎錯機車，伊是騎車牌號碼ＫＡＹ－八三九號機車到臺中市○○
    路與復興路口之跳蚤市場，後來在臺中縣豐原市功路找到伊自己的機車云云，又
    於本院審理時改稱：當天伊有騎自己機車過去，伊當時在找伊的機車，伊的機車
    停在附近，後來在臺中縣豐原市○○路找到伊的機車云云，被告供詞反覆不一，
    其前開置辯是否實在，即非無疑。
  (二)被告於本院調查時辯稱：伊被查獲前一、二天騎自己機車到臺中縣豐原市○○路
    夜市，伊就騎錯了，機車很像是伊的機車云云。查被告所有之車牌號碼ＴＢＯ－
    五七二號輕型機車與被害人甲○○失竊之車牌號碼ＫＡＹ－八三九號重型機車就
    外觀而言並不相同，業經本院當庭勘驗無訛（參見本院刑事卷宗九十二年五月三
    十日審判筆錄第五頁），並有ＫＡＩ─八三九號機車照片影本二紙（參見臺灣臺
    中地方法院檢察署偵查卷宗第十七頁）及ＴＢＯ─五七二號機車照片六幀附本院
    卷可佐，且上開二輛機車廠牌分別為山葉及ＹＡＭＡＨＡ，排氣量分別為四十九
    西西及八十二西西，一為輕型機車，一為重型機車，顯有極大差異；又被告於本
    院調查時辯稱：去豐原成功夜市之後，伊有騎車牌號碼ＫＡＹ－八三九號重型機
    車至豐原找朋友，還有騎到自由路云云，被告既可正常訪友及使用機車，顯見被
    告當時精神狀態尚能判斷事物，則被告長時間使用被害人失竊之機車，在上開二
    輛機車存有前述極大差異情況下，怎會未發覺所騎駛之機車與自己所有之機車並
    不相同，是被告於本院調查時之前揭置辯即非可採，況除被告前後不一又悖於常
    理之供述外，並無其他證據可據以支持被告之前開辯詞，實難認定被告有「騎錯
    」被害人失竊車輛之情事，則被告於本院審理時辯稱：於案發後隔天就在臺中縣
    豐原市夜市發現伊自己之機車云云，顯係被告為掩飾無法在前開跳蚤市場找到其
    所有機車之杜撰之詞，要無可採。
  (三)被告於本院審理時改辯稱：當天伊有騎自己機車過去，伊當時在找伊的機車，伊
    的機車停在附近云云。然案發當時，證人丁○○即在場查獲員警有陪同被告在自
    由路與復興路間之跳蚤市場尋找被告所稱之ＴＢＯ－五七二號輕型機車，找了三
    次仍未見被告所稱之ＴＢＯ－五七二號輕型機車等情，業據證人丁○○於本院調
    查時結證屬實（參見本院刑事卷宗九十二年五月五日調查筆錄第二頁），則被告
    當天果真係騎自己之機車前往，豈有不知其機車停放何處之理，且被告又辯稱：
    於案發後隔天就在臺中縣豐原市夜市發現伊自己之機車云云，更是前言不對後語
    ，實難採信。
  (四)又被告之機車既未停放於ＫＡＩ─八三九號機車附近，則被告理應先走至其機車
    停放處，才載上安全帽，豈有頭載安全帽邊走邊尋找其機車之理？被告對此則於
    警詢中辯稱：伊覺得天熱，走到ＫＡＩ─八三九號機車旁脫外套，因伊手拿安全
    帽不好脫，才先將安全帽載上碩，再行脫下外套，並將口袋內之鑰匙拿出放在手
    上云云（參見臺灣臺中地方法院檢察署偵查卷宗第十二頁背面），惟被告果真係
    因天熱欲將外套脫下，依理亦應先將手上之安全帽置放於旁邊之機車上，再脫下
    外套才是，應無先戴安全帽，再脫衣之理，被告竟反於常理，於被害人失竊之機
    車旁，先戴上安全帽，並於戴上安全帽後，再脫下外套，顯與常理不符，況天熱
    脫衣為何要把機車鑰匙拿在手上？是被告所辯顯不足採。再者，被告手中之扣案
    鑰匙可啟動上開ＫＡＩ─八三九號機車，有勘驗筆錄一紙附卷可稽（參見臺灣臺
    中地方法院檢察署偵查卷宗第三三頁），足見ＫＡＩ─八三九號機車係被告騎駛
    至查獲地點無訛，復觀諸查獲時間與被害人甲○○失竊該機車之時間相隔僅六天
    ，被告實無在如此短暫時間內向他人收贓之可能，益徵此ＫＡＩ─八三九號機車
    係被告以扣案鑰匙在前述地點所竊取。
  (五)此外，並有被害人甲○○陳述失竊時地之警詢筆錄、贓物保管收據一紙、車輛竊
    盜車牌失竊資料個別查詢報表─查詢車輛認可資料一紙紙、ＫＡＩ─八三九號機
    車照片影本二紙、ＴＢＯ─五七二號機車照片六幀、現場圖一紙附卷可稽，復有
    前開鑰匙一支扣案可佐，本案事證明確，被告犯行洵堪認定，應依法論科。
二、核被告丙○○所為，係犯刑法第三百二十條第一項之普通竊盜罪。被告前因竊盜
    案件，經本院以八十八年度易字第二四○六號判決判處有期徒刑八月確定，又因
    違反毒品危害防制條例案件，經本院以八十八年度訴字第二○三一號判決判處應
    執行有期徒刑一年，上開二案又經本院以八十九年度聲字第三七六三號裁定應執
    行有期徒刑一年八月，於九十年七月十九日假釋付保護管束，於九十年十月九日
    假釋期滿執行完畢，有臺灣高等法院被告全國前案紀錄表及臺灣臺中地方法院檢
    察署刑案資料查註紀錄表在卷可憑，其受有期徒刑執行完畢，五年內再犯本件有
    期徒刑以上之罪，為累犯，應依法加重其刑。被告長期患有精神分裂症狀，有中
    度精神病之中華民國身心障礙手冊影本一紙在卷可憑，經本院將被告送往國軍臺
    中總醫院為精神鑑定結果，認「林員對犯案當時狀態無法詳細說明，僅稱不記得
    了，當時騎錯車，誤以是自己車。林員犯案當時並無明顯幻覺或妄想干擾，但鑑
    於其長期生病，受病症影響，現實感與判斷能力不佳，影響其自控能力與行為能
    力，達精神耗弱程度」、「林員為精神分裂症患者，長期幻覺、妄想干擾，現實
    感、判斷能力與行為能力均受影響，達精神耗弱之程度」，有國軍臺中總醫院九
    十二年七月二十九日醫質字第○九二○○○四二三一號函附之精神鑑定報告一份
    在卷可稽，則本院參酌上開鑑定報告，認被告對於外界事務之知覺理會及判斷作
    用已有減損，較普通人之平均程度顯然為低，是其應已達於精神耗弱之程度，當
    可認定，爰依刑法第十九條第二項之規定，減輕其刑，並依法先加重後減輕其刑
    。爰審酌被告一再犯下竊盜犯行，素行不良，惟所生危害非鉅，且犯罪所得己歸
    還被害人，犯罪情節尚屬輕微，暨其品行、素行、智識、犯罪之目的、動機、手
    段，及犯後未見悔意，態度欠佳等一切情狀，量處如主文所示之刑，並諭知易科
    罰金之折算標準，以示懲儆。扣案之鑰匙一支，為被告所有，供其犯竊盜罪所用
    之物，業已認定如前，爰依刑法第三十八條第一項第二款之規定，併予宣告沒收
    。
據上論斷，應依刑事訴訟法第二百九十九條第一項前段，刑法第三百二十條第一項、
第四十七條、第十九條第二項、第四十一條第一項前段、第三十八條第一項第二款，
罰金罰鍰提高標準條例第一條前段、第二條，判決如主文。
本案經檢察官乙○○到庭執行職務
中      華      民      國      九十二    年    十二    月    三十一    日
                                臺灣臺中地方法院刑事第三庭
                                    審判長法  官 劉錫賢
                      法  官 黃松竹
                                          法  官 黃裕仁
右正本證明與原本無異。
如不服本判決，應於判決送達後十日內向本院提出上訴狀，上訴於臺灣高等法院臺中
分院( 須附繕本 )。
                                          書記官
中      華      民      國      九十二    年    十二    月    三十一    日
附錄本案論罪科刑法條全文
刑法第三百二十條第一項
意圖為自己或第三人不法之所有，而竊取他人之動產者，為竊盜罪，處五年以下有期
徒刑、拘役或五百元以下罰金。


司法院資訊處製作；財團法人民間司法改革基金會備份。
